臺灣宜蘭地方法院刑事判決　　　　　　　 96年度易字第114號
公　訴　人　臺灣宜蘭地方法院檢察署檢察官
被　　　告　乙○○
上列被告因家庭暴力之傷害案件，經檢察官提起公訴（95年度偵
字第4211號），被告於本院準備程序中為有罪之陳述，經告以簡
式審判程序之旨，並聽取當事人意見後，經合議庭評議裁定由受
命法官獨任行簡式審判程序，判決如下：
    主  文
乙○○傷害人之身體，累犯，處有期徒刑捌月，減為有期徒刑肆
月，如易科罰金，以銀元參佰元即新臺幣玖佰元折算壹日。
    事  實
一、乙○○與甲○○係兄弟關係，乙○○前因竊盜、搶奪等案件
    ，經本院93年聲字第1號裁定判處有期徒刑1年8 月之應執行
    刑；復因施用毒品案件，經本院91年訴字第434 號判決判處
    有期徒刑1年2月，經接續執行，於民國95年1月3日因縮短刑
    期假釋出獄，並於95年5月1日保護管束期滿未經撤銷假釋而
    執行完畢，猶不知悔改，於95年6月5日下午1 時許，在宜蘭
    縣礁溪鄉○○路○段6號，因故毆打其弟甲○○之女友黃郡嫻
    （未據告訴），因見甲○○上前勸阻，乃憤而基於傷害犯意
    ，動手毆打甲○○，抓住甲○○之身體往牆壁撞去，並持花
    瓶砸向甲○○頭部，再以菜刀向甲○○揮砍，造成甲○○受
    有頭皮撕裂傷與右肩撕裂傷等傷害。
二、案經甲○○訴由宜蘭縣警察局礁溪分局報請臺灣宜蘭地方法
    院檢察署檢察官偵查起訴。
    理  由
一、認定犯罪事實所憑之證據及理由：
    上開犯罪事實業據被告乙○○坦承不諱，核與告訴人即被告
    之弟甲○○、證人即被告之妹吳燕芳、證人即甲○○之女友
    黃郡嫻所述情節大致相符，復有診斷證明書1 紙在卷可參，
    足認被告任意性自白與事實相符，犯行堪予認定，應依法論
    科。
二、論罪科刑之理由：
（一）被告行為後，於94年1月7 日修正通過之新刑法已於95年7
      月1日施行，修正後刑法第2條第1 項規定：「行為後法律
      有變更者，適用行為時之法律，但行為後之法律有利於行
      為人者，適用最有利於行為人之法律。」此規定係法律變
      更所生新舊法律比較適用之準據法，其本身不生新舊法比
      較之問題，均依裁判時即修正後之刑法第2條第1項定其應
      適用之刑法法律，合先敘明。
（二）刑法第277條第1項之傷害罪並非此次修法之範圍，其法定
      刑形式上仍維持3年以下有期徒刑、拘役或1,000元以下罰
      金。然刑法第33條第5 款已由原先：「罰金：一元以上」
      修正為：「罰金：新臺幣一千元以上，以百元計算之」，
      且刑法施行法第1條之1亦規定：「中華民國九十四年一月
      七日刑法修正施行後，刑法分則編所定罰金之貨幣單位為
      新臺幣。九十四年一月七日刑法修正時，刑法分則編未修
      正之條文定有罰金者，自九十四年一月七日刑法修正施行
      後，就其所定數額提高為三十倍。但七十二年六月二十六
      日至九十四年一月七日新增或修正之條文，就其所定數額
      提高為三倍」，是刑法第277條第1項之傷害罪，其所得科
      處之罰金刑已因刑法第33條第5 款之修正而實質變更為最
      高新臺幣3萬元，最低新臺幣1,000元。依被告行為時之刑
      罰法律，即罰金罰鍰提高標準條例第1 條前段提高倍數10
      倍及修正前刑法第33條第5款罰金最低額以銀元1元計算之
      規定，傷害罪所得科處之罰金刑最高為銀元1 萬元即新臺
      幣3萬元，最低為銀元1元即新臺幣3 元。經新、舊法比較
      適用結果，修正後之新法並無較有利於被告之情形，爰依
      刑法第2條第1項前段適用修正前之舊法。
（三）核被告所為，係犯修正前刑法第277條第1項之普通傷害罪
      。被告基於同一傷害之犯意，分別於密切接近之時、地接
      續傷害甲○○之身體，致甲○○身體受有多處傷害，被告
      所為係以一行為侵害同一法益，為接續犯。
（四）按刑法修正後，第47條由原先：「受有期徒刑之執行完畢
      ，或受無期徒刑或有期徒刑一部之執行而赦免後，五年以
      內再犯有期徒刑以上之罪者，為累犯，加重本刑至二分之
      一。」修正為47條第1 項：「受徒刑之執行完畢，或一部
      之執行而赦免後，五年以內故意再犯有期徒刑以上之罪者
      ，為累犯，加重本刑至二分之一。」查被告前因竊盜、搶
      奪等案件，經本院93年聲字第1號裁定判處有期徒刑1 年8
      月之應執行刑；復因施用毒品案件，經本院91年訴字第43
      4 號判決判處有期徒刑1年2月，經接續執行，於95年1月3
      日因縮短刑期假釋出獄，並於95年5月1日保護管束期滿未
      經撤銷假釋而執行完畢，有臺灣高等法院被告前案紀錄表
      在卷可稽，經比較上開新、舊法，被告無論依新法或舊法
      ，均為累犯，應加重其刑，是修正後刑法關於累犯之規定
      並無較有利於被告之情形，爰依刑法第2條第1項前段規定
      ，依修正前刑法第47條規定加重其刑。
（五）被告上開傷害犯行，其犯罪時間係在96年4月24 日以前，
      合於中華民國九十六年罪犯減刑條例所定之減刑條件，依
      法減其刑期二分之一。
（六）按犯最重本刑為5 年以下有期徒刑以下之刑之罪，依中華
      民國九十六年罪犯減刑條例規定減為6 月以下有期徒刑者
      ，應於為減刑裁判時，併諭知易科罰金之折算標準，中華
      民國九十六年罪犯減刑條例第9 條定有明文。又刑法第41
      條第1 項前段關於易科罰金之規定，新法修正為「犯最重
      本刑為五年以下有期徒刑以下之刑之罪，而受六個月以下
      有期徒刑或拘役之宣告者，得以新臺幣一千元、二千元或
      三千元折算一日，易科罰金」，惟依被告行為時之刑罰法
      律，即修正前第41 條第1項前段：「犯最重本刑為五年以
      下有期徒刑以下之刑之罪，而受六個月以下有期徒刑或拘
      役之宣告，因身體、教育、職業、家庭之關係或其他正當
      事由，執行顯有困難者，得以一元以上三元以下折算一日
      ，易科罰金」，及刪除前罰金罰鍰提高標準條例第2 條關
      於「依刑法第四十一條易科罰金者，均就其原定數額提高
      為一百倍折算一日；法律所定罰金數額未依本條例提高倍
      數，或其處罰法條無罰金刑之規定者，亦同」等規定，易
      科罰金之折算標準最高為銀元300元即新臺幣900元，最低
      為銀元100元即新臺幣300元，經比較修正前、後關於易科
      罰金之折算標準，修正後之規定並無較有利於被告之情形
      ，爰依刑法第2條第1項前段適用修正前刑法第41條第1 項
      前段及刪除前罰金罰鍰提高標準條例第2條之規定。
（七）爰審酌被告犯後坦認犯行，態度尚佳，惟前案累累，素行
      不佳，僅因細故，即無視血緣親情，動輒毆打親人，施暴
      之手段、程度亦非輕微，及其國中畢業之智識程度等情狀
      ，量處如主文所示之刑，並依中華民國九十六年罪犯減刑
      條例減其宣告刑，並諭知易科罰金之折算標準。
據上論斷，應依刑事訴訟法第273條之1第1項、第299條第1 項前
段，刑法第2條第1項前段，修正前刑法第277條第1項、第47條、
第41條第1項前段，罰金罰鍰提高標準條例第1條前段，刪除前罰
金罰鍰提高標準條例第2 條，現行法規所定貨幣單位折算新臺幣
條例第2條，中華民國九十六年罪犯減刑條例第2條第1項第3款、
第7條、第9條，判決如主文。
本案經檢察官吳廣莉到庭執行職務。
中　　華　　民　　國　　96　　年　　7 　　月　　20　　日
                  刑事第二庭法  官  楊坤樵
以上正本證明與原本無異。
如不服本判決應於收受本判決後10日內向本院提出上訴書狀，並
應敘述具體理由。若未敘述理由者，應於上訴期間屆滿後20日內
向本院補提理由書狀(均須按他造當事人之人數附繕本)。
                            書記官  謝佩欣
中　　華　　民　　國　　96　　年　　7 　　月　　23　　日
附錄本案論罪科刑法條全文：
中華民國刑法第277條第1項
（普通傷害罪）
傷害人之身體或健康者，處3年以下有期徒刑、拘役或1千元以下
罰金。
